臺灣臺中地方法院刑事判決　　　　　　100年度簡上字第126號
上　訴　人
即　被　告　陳伸江
上列上訴人即被告因詐欺案件，不服本院臺中簡易庭中華民國10
0年度中簡字第301號中華民國100年1月25日第一審刑事簡易判決
（聲請簡易判決處刑案號：99年度偵字第1783號）提起上訴，本
院管轄之第二審合議庭判決如下：
    主    文
上訴駁回。
陳伸江緩刑貳年。
    犯罪事實
一、陳伸江依其一般生活經驗可知金融機構帳戶之存摺及提款卡
    係供自己使用之重要理財工具，關係個人財產、信用之表徵
    ，且可預見存摺、提款卡及其密碼如交予他人使用，而未加
    以闡明正常用途，極易被利用為與財產有關之犯罪工具，竟
    仍不顧他人可能遭受財產上損害之危險，而基於縱若其金融
    機構帳戶被利用作為詐欺取財，並不違背其本意之幫助犯意
    ，於民國99年1月10日上午某時，在新北市板橋區之捷運站
    旁，將其申設之渣打國際商業銀行股份有限公司東海分行【
    原新竹國際商業限行，下稱渣打銀行東海分行】帳號000000
    00000000號帳戶之存摺、提款卡及密碼，交付與真實姓名、
    年籍不詳之成年男子，以此方式幫助詐欺集團成員從事詐欺
    取財犯罪。嗣該詐欺集團成員即基於意圖為自己不法所有之
    犯意聯絡，於99年1月10日下午2時30分許，撥打電話予楊怡
    萍，佯稱其前於網路之購物，將來會分12期自動從帳戶扣款
    ，表示須依其指示之程序辦理云云，致楊怡萍陷於錯誤，於
    同日下午3時16分許，在新竹縣竹東鎮○○路○段300號之渣
    打國際商業銀行自動櫃員機，存入新臺幣（下同）11萬9000
    元、1000元至陳伸江之上開銀行帳戶內，並旋遭該詐欺集團
    成員提領一空。嗣楊怡萍發現受騙報警後，為警循線查獲上
    情。
二、案經臺中市政府警察局第六分局移送臺灣臺中地方法院檢察
    署檢察官偵查後聲請簡易判決處刑。
    理    由
一、按現行刑事訴訟法為保障被告之反對詰問權，排除具有虛偽
    危險性之傳聞證據，以求實體真實之發見，於該法第159條
    第1項明定被告以外之人於審判外之言詞或書面陳述，除法
    律有規定者外，不得作為證據。又被告以外之人於審判外之
    陳述，雖不符前四條之規定（即刑事訴訟法第159條之1至第
    159條之4），而經當事人於審判程序同意作為證據，法院審
    酌該言詞陳述或書面陳述作成時之情況，認為適當者，亦得
    為證據；當事人、代理人或辯護人於法院調查證據時，知有
    第159條第1項不得為證據之情形，而未於言詞辯論終結前聲
    明異議者，視為有前項之同意，刑事訴訟法第159條之5定有
    明文。以下本院所引用之被告以外之人於審判外之言詞或書
    面之陳述，雖屬傳聞證據，然檢察官及被告均未就卷內證據
    資料之證據能力有所爭執，且迄於言詞辯論終結前，均未主
    張有刑事訴訟法第159條第1項不得為證據之情形，且經本院
    審酌後，認無不適當之情形，因認有證據能力，合先敘明。
二、訊據被告陳伸江對於上開渣打銀行東海分行帳戶為其所申設
    ，而於前揭時、地，將其帳戶存摺、提款卡連同密碼交付予
    不詳之成年男子，嗣被害人楊怡萍遭詐欺集團成員以前述方
    式施以詐術，陷於錯誤，而將前述款項存入被告上開渣打銀
    行東海分行帳戶等情均供承在卷，並據被害人楊怡萍於警詢
    時指述綦詳，復有渣打國際商業銀行股份有限公司東海分行
    99年2月24日渣打商銀東海字第09900035號函檢附被告帳戶
    開戶資料及交易往來明細、渣打銀行自動櫃員機交易明細表
    、渣打國際商業銀行股份有限公司東海分行99年10月29日渣
    打商銀東海字第09900169號函、內政部警政署反詐騙諮詢專
    線紀錄表、新竹縣警察局竹東分局下公館派出所受理詐騙帳
    戶通報警示簡便格式表、受理各類案件紀錄表、受理刑事案
    件報案三聯單等在卷足憑，是被告上開渣打銀行東海分行帳
    戶確為詐欺集團成員作為對被害人楊怡萍實施詐欺取財犯行
    乙節，應可認定。
三、按刑法上之故意，分直接故意（確定故意）與間接故意（不
    確定故意），「行為人對於構成犯罪之事實，明知並有意使
    其發生者」為直接故意，「行為人對於構成犯罪之事實，預
    其發生而其發生並不違背其本意者」為間接故意。又按今日
    一般人至銀行或郵局開設帳戶並非難事，如非供犯罪之非法
    使用，衡情自無置自己名義帳戶不用，而取得他人帳戶使用
    之必要。又衡諸金融存款帳戶事關存戶個人財產權益之保障
    ，除非本人或與本人親密關係者，難認有何理由可自由流通
    使用該存摺，而一般人均有妥為保管防阻他人任意使用之認
    識，縱因特殊情況偶有交他人使用之需，亦必然深入瞭解用
    途再行提供以使用，方符常情；且存摺、提款卡等有關個人
    財產、身分之物品，其本身並無任何交易之價值，且倘若淪
    落不明人士手中，更極易被利用為與財產犯罪有關之犯罪工
    具；是無正當理由，將帳戶提供他人使用，客觀上足可預見
    其目的，係欲以該金融帳戶供作犯罪出入之帳戶或其他不法
    目的，否則應無隱匿自己名義帳戶而購買他人金融帳戶使用
    之必要。且邇來利用電話或報紙刊登廣告詐欺取財之犯罪類
    型層出不窮，該等犯罪多數均係利用人頭帳戶作為出入帳戶
    ，並經媒體廣為披載，此應為一般人本於一般認知能力所易
    於意會者，凡對社會動態尚非全然不予關注者均能知曉。被
    告於本院為認罪之表示，且行為時，係年滿30歲之成年人，
    應有相當之生活經驗，對於其交付帳戶資料予真實姓名、年
    籍均不詳之成年男子，其帳戶可能被利用作為犯詐欺取財犯
    行，應可預見，而仍為交付，足認被告確有容任他人利用其
    交付之上開帳戶犯詐欺取財罪之不確定故意至明。前開真實
    姓名、年籍均不詳之成年男子所屬詐欺集團成員，基於意圖
    為自己不法所有之犯意聯絡，撥打電話予被害人楊怡萍，而
    以上述之方式行騙，並致使被害人陷於錯誤，因而交付本人
    之財物，該不詳成年男子所屬詐欺集團成員所為，應係犯刑
    法第339條第1項之詐欺取財罪。而被告提供前揭渣打銀行東
    海分行帳戶之存摺、提款卡及密碼予該不詳成年男子所屬詐
    欺集團成員為詐欺取財所用，係基於幫助他人詐欺取財之不
    確定故意，且所為屬詐欺取財罪構成要件以外之行為。綜上
    所述，本案事證明確，被告幫助詐欺取財犯行，洵堪認定。
四、從而，原審簡易判決依刑事訴訟法第449條第1項前段、第45
    4條第2項，刑法第30條第1項前段、第2項、第339條第1項、
    第41條第1項前段，刑法施行法第1條之1（第1項、第2項前
    段），判處被告有期徒刑2月，並諭知如易科罰金，以1000
    元折算1日，其法律適用及量刑均屬妥適，被告上訴指摘原
    審判決未當為無理由，應予駁回。末查，被告前未曾因故意
    犯罪受有期徒刑以上刑之宣告，有臺灣高等法院被告前案紀
    錄表存卷足參，其於本院坦承犯行，且與被害人楊怡萍達成
    和解，賠償被害人3萬元，被害人楊怡萍於當庭表示不再追
    究被告刑責，有新竹縣竹東鎮調解委員會調解筆錄，及本院
    100年4月21日審判筆錄在卷可憑，其因一時失慮，致犯本案
    ，事後坦承犯行已知悔悟，經此科刑教訓，應知所警惕而無
    再犯之虞，本院認其所受刑之宣告，以暫不執行為適當，爰
    併予宣告緩刑2年，以啟自新。
據上論斷，應依刑事訴訟法第455條之1第1項、第3項、第368條
，刑法第74條第1項第1款，判決如主文。
本案經檢察官張富鈞到庭執行職務。
中    華    民    國    100    年    5    月    5    日
                  刑事第八庭  審判長法  官  張智雄
                                    法  官  王金洲
                                    法  官  李慧瑜
以上正本證明與原本無異。
不得上訴。
                                    書記官  張雅慧
中    華    民    國    100    年    5    月     5    日